【裁判字號】    92,上訴,2915
【裁判日期】    921105
【裁判案由】    殺人未遂
【裁判全文】
臺灣高等法院刑事判決                          九十二年度上訴字第二九一五號
    上  訴  人  臺灣新竹地方法院檢察署檢察官
    被      告  甲○○
    選任辯護人  林辰彥律師
                黃淑怡律師
                張凱輝律師
    上  訴  人
    即  被  告  丙○○
    選任辯護人  傅文民律師
右上訴人因殺人未遂案件，不服臺灣新竹地方法院九十一年度訴字第五０七號，中華
民國九十二年六月十三日第一審判決（起訴案號：臺灣新竹地方法院檢察署九十一年
度偵字第一一五０號），提起上訴，本院判決如左：
    主  文
原判決撤銷。
丙○○、甲○○共同連續殺人，未遂，丙○○處有期徒刑伍年肆月、甲○○處有期徒
刑伍年貳月。
    事  實
一、丙○○於民國九十年十一月二十八日凌晨一時許，駕駛車牌號碼ＬＱ─六九六八
    號自小客車，搭載友人甲○○，行經新竹縣竹東鎮○○路一百二十八號竹東郵局
    前時，二人因嫌同向前方由丁○○所騎乘、搭載其子乙○○之車牌號碼ＶＫＹ─
    三三○號之輕型機車擋道，竟駕駛前開自小客車逼近丁○○、乙○○父子所騎乘
    上揭輕型機車，迫使丁○○將該機車停在人行道上，丙○○、甲○○二人隨即下
    車，二人共同基於殺害丁○○、乙○○之概括犯意聯絡，由丙○○自其所駕駛之
    前揭自小客車上取出長約八十至一百公分之黑色鐵棒乙支（未扣案），衝向丁○○，甲○○則自丁○○之身後抱住丁○○，而任由丙○○持前開鐵棒朝丁○○頭
    部重擊數下，丁○○以手抵擋，左手亦遭擊中，因而不支倒地，並因此受有左腦
    硬腦膜外出血、左前臂撓尺骨骨折、左眼眶眼皮撕裂傷及後腦頭皮五公分撕裂傷
    等傷害。丙○○二人見丁○○倒地後，即轉向對付跑過來欲搭救父親之乙○○，
    二人共同承前概括犯意，並先由丙○○持前開鐵棒朝乙○○頭部重擊，乙○○伸
    手抵擋，左手掌亦遭擊中，致受有腦震盪及左掌骨骨折等傷，甲○○則朝乙○○
    之胸部踹一，致乙○○不支而倒臥在丙○○所駕駛前開自小客車前方地上。丙○○、甲○○二人隨即再坐上該自小客車，由丙○○駕駛，丙○○二人均明知乙○○已因遭丙○○持鐵棒重擊及甲○○之踹而倒臥在前方地上，竟仍共同接續
    前開殺害乙○○之犯意發動該自小客車往前駛去，自小客車之右車輪因此衝撞輾
    壓乙○○之胸腹部，並因而卡住，丙○○倒車再加速往前駛去，上揭自小客車之
    右車輪又再度衝撞輾壓乙○○之胸腹部，之後丙○○又倒車後始加速前駛揚長而
    去，乙○○因前開車輛之衝撞及輾壓而再受有肝臟撕裂傷併內出血、右側第二肋
    骨骨折併有血胸等傷害。嗣警據報後抵達現場，將二人送醫急救始倖免於難。警
    方並依據丁○○所記下由丙○○所駕駛前開自小客車之車牌號碼及丙○○遺留在
    現場之皮夾等而循線查獲丙○○及甲○○二人。
二、案經丁○○及乙○○訴由新竹縣警察局竹東分局報請臺灣新竹地方法院檢察署檢
    察官偵查起訴。
    理  由
一、訊據被告丙○○固坦承於前揭時地持鐵棒一支揮打告訴人丁○○及乙○○二人等
    情不諱，惟矢口否認有何殺人未遂犯行，辯稱：伊非故意為之，當時是隨意揮一
    揮捧子，伊當時有喝酒云云；被告甲○○則矢口否認有上揭犯行，並辯稱伊當時
    係在場勸架云云，惟查右揭犯行業據被害人丁○○、乙○○二人於警訊及偵查中
    指述綦詳（見偵審卷第十頁至第十四頁、第二七頁至第三十頁），且有行政院國
    軍退除役官兵輔導委員會竹東榮民醫院診斷證明書二紙（偵查卷第十五至十六頁
    ），該院函一紙（原審卷第十二頁至第十四頁）可資佐證，而被告丙○○亦自承
    有持鐵棒揮打丁○○、乙○○二人（見原審卷第三九頁背頁、本院卷第八四頁）
    ，另供陳當時車輪有卡到東西，不過沒有下車看，又倒車往前開走（偵查卷第三
    三頁及原審卷第三九頁背頁），雖被告二人以前揭置辯，然查本案當事人已同意
    被害人即告訴人丁○○、乙○○二人於偵查及警訊中之供述為證據（見本院卷第
    七八頁至七九頁），依刑事訴訟法第一百五十九條之四第一項規定，本院認為適
    當，故將告訴人二人之陳述作為證據。依告訴人丁○○於偵查中之供述：九十年
    十一月二十八日凌晨一點十五分左右，我騎車載我兒子乙○○，經過竹東鎮竹東
    郵局前面，突然左後方有一部白色自小客車一直靠近我們，將我逼的騎上人行道
    ，我將車停好，想過去問他們要做什麼，我還沒開口，庭上的甲○○就過來從後
    面抱住我，接著庭上的丙○○手持一支鐵棒（黑色的，約八十公分長）衝過來，
    就朝我的頭部重擊，我有用手去擋，所以左手斷掉，手斷掉後擋不住，頭才被打
    到，我頭被打到後就倒在地上，意識模糊，等我稍後清醒時，聽到我兒子慘叫，
    接著看到我兒子躺在對方的車子下，是對方的右前輪卡在我兒子的胸前，我兒子
    的雙手還放在胸前要擋，我爬過去要拉我兒子出來，對方就開車往後退跑掉，我
    怎麼叫我兒子他都沒有反應，我就將他拖到人行道上，想要找我剛剛被打時掉落
    在地上的行動電話，找到後就打電話給我太太周春玉，叫她過來救我們，我太太
    是和警車、救護車差不多時間到達現場；對檢察官問甲○○說他是在勸架，沒有
    共同傷害你？時答稱：不是這樣，他抱住我，丙○○才能打我。（見偵查卷第二
    七頁至二八頁），告訴人乙○○亦陳稱：我本來站在機車旁邊說我爸過去講二句
    就沒事了，結果看到自小客車上下來二人，其中駕駛座那個人有伸手到後座去拿
    出一支鐵棒，我有很清楚的看到，那支鐵棒是二支粗細像旗桿的圓柱形鐵棒用黑
    色膠帶纏在一起，長約八十公分，沒有拿鐵棒那人從後面過來抱住我爸爸，拿鐵
    棒的人雙手握住鐵棒，就往我爸爸的頭部等要害打，我本來嚇呆了，等到我爸爸
    被打喊叫時，我才回過神跑過去要救他，這時我爸爸已經被打倒在地上，拿鐵棒
    的人直接轉過來打我頭部，我用左手去擋，所以左手掌有骨折，而且眼鏡也飛掉
    ，他打到我一下後（之前他向我揮棒，我往後閃，沒打中），就直接跑回車上，
    另一個人也過來朝我胸部踹一腳，我就倒在地上，那時我的位置是在他們車前方
    ，我的頭是朝左邊，對方竟然啟動車子，第一次右輪輾到我右側肋骨下方肝臟處
    ，接著他倒車，又踩油門加速往前，他的右輪壓住我的右胸，我有用手去擋，怕
    他輾過去壓到我心臟，結果他仍往前開，我就被拖行，後腦撞到人行道突出的地
    方，對方就再倒車，加速往前逃逸，接下來我已經意識不清。（同上偵卷第二九
    頁至第三十頁），而告訴人二人於警迅中雖未能如上述詳細明確陳述被害經過，
    丁○○仍供陳：當時他們有兩名年輕人下車後，不知是鐵棒或鋁棒先打我的左手
    及我的頭，又在我身上各處用棍棒毆打。（偵卷第十之一頁）；乙○○亦陳稱：
    於九十年十一月二十八日一時十五分許在竹東鎮○○路一二八號（郵局）前遭車
    號不詳（因我坐於機車後座）只知白色之車子強行攔下後，遭兩名年輕人（姓名
    不詳）下車後，以棍棒先打我父親之左手及頭部和身體各處，而我當時就上前欲
    救我父親時，那兩名（姓名不詳）之人就轉而向我的身體打來，他們兩人當時用
    鐵棍想打我的頭部，而我就用左手，共有二個人下車後，從車上拿鐵棒下來，用
    鐵棒打我父親之頭部及左手部及身體各處，而我要救我父親時，也遭這兩名姓名
    不詳之男子毆打，當時這兩個人欲要打我頭部，我就用左手擋住頭部，致左手骨
    折，而他們上車後，我當時人在他們前面，而駕駛該白色自小客之男子就向前往
    我身體方向加速衝撞，第一次撞到我肚子，因被他的車子撞到致肚子非常痛，而
    我就躺在地上時，該車當時第二次又倒退後，加速往我的身體而遭他的車輪輾過
    ，並被該車拖行數公尺後，該車就往（火車站）北興路之方向逃逸，確實是用鐵
    棍。兩根鐵棍用膠帶纏在一起，用鐵棍打我的頭部乙次，因我用左手擋住頭部，
    所以左手才受傷。之後開車欲離去，就衝撞我右側之身體，我被車子撞到後，躺
    在地上時，該車見狀又倒車後，再往前衝撞我的身體，而我的胸部遭其車輪輾過
    並被拖行數公尺後，該車才駕車加速逃逸。該鐵棍有兩支，用膠帶纏在一起，大
    約有一公尺左右長（同上卷第十二頁反面至第十四頁）。而被告與被害人間在九
    十一年十月三十一日已成立和解，由被告二人賠償被害人二人新台幣五十萬元，
    被害人並於同年十一月一日撤回告訴，被害人丁○○猶在原審法院對法官訊問：
    當時被告甲○○有沒有抱住你？時答稱：我記得有人過來碰到我，接著就有人從
    正面拿壹支鐵棒打我。法官再問當時碰到你的人有沒有把你往旁邊或後面拉走？
    及被打時有沒有人把你拉走？時答稱：有壹個人碰到我跟有人從正面拿鐵棒打我
    ，幾乎都是同時發生的。一被打，手很痛我就記不清楚。及被害人乙○○於原審
    對法官訊以：對在偵訊時所言有有何意見？（提示並告以要旨），陳稱：我只記
    得是壹支長長的、黑黑的，八十到壹佰公分的東西，另外當時我要走過去，那個
    拿鐵棒的人，有拿鐵棒揮向我，我的感覺是好像是要叫我走開，我用左手去擋，
    手就被打到，碰到眼鏡，眼鏡就飛掉，我就感覺胸口被推一下，我就倒地，我要
    起來時就感覺車子壓到我身體的右邊肋骨的地方，我的身體有移動了一下，我感
    覺很痛，後來我有聽到踩油門的聲音，車子就離開；對法官問：當時你所看到用
    手抱住你父親的人是否就是被告甲○○？那個拿壹支黑黑、長長的東西的人，朝
    你父親打時，另一個人在哪裡？暨那個人有沒有拉開你父親或擋在你父親和那個
    拿壹支黑黑、長長的東西的人中間等時稱：我記得我當時注意的是那一位拿長長
    、黑黑的東西的人，眼睛的餘光有看到另外壹個人靠近我父親；就在我父親的附
    近；我沒有看到。而於法官問：當時被告甲○○有沒有踹你一腳及推你的那個人
    是不是就是原先拿壹支黑黑、長長的東西的人？時答稱：當時我手很痛，後來，
    感覺就是胸口被推了一下，我站不穩我就倒下去。不是那個拿東西的人，因為那
    個人打我一下後就跑了（原審卷第三七頁反頁至第三九頁），足見被告二人確實
    共同先後加害丁○○及乙○○二人無疑，其二人加害丁○○幾乎係同時發生已如
    上述，故丁○○尚不及掙扎已被丙○○持鐵棒朝其頭部要害擊中，並倒在地上，
    意識模糊，故其他部位雖無猛力掙扎之瘀腫傷，亦與其指訴被害情節並無不符之
    處；再被害人乙○○於原審中已指陳其胸部被踹一而倒於地上，而於原審雖陳
    稱其胸口被推了一下，而站不穩倒下去，然其指訴胸口被外力介入使其倒地之事
    ，則無二致，參以被告二人已與被害人和解，被害人二人之指訴已多所保留（例
    如甲○○有無抱住丁○○，乙○○答稱：我記不起來），故亦不能因此而謂被害
    人乙○○之指訴不一，而不可採；再法官於被害人二人撤回告訴後，問丁○○、
    乙○○二人：當時有沒有人喊不要打，不要打時，被害人丁○○答稱：我有聽到
    ，但不知是誰之聲音；被害人乙○○答稱：不太確定（原審卷第三六頁反面及第
    三八頁反面），是被告甲○○陳稱：其有勸架，而未參與加害行為，亦無足採。
    又被告丙○○雖辯稱：當時有喝酒，就是亂揮亂打，而其於原審又辯稱：我也不
    曉得意識會這麼不清楚，而案發地點那裡路燈沒有亮云云（見原審卷第二二、一
    百頁），被告甲○○亦附和其詞而供述稱：當時被告丙○○有講話大舌頭之情形
    ，在車上聊天時，他對我講話內容的意義，有些可以瞭解及回答，有些不可以，
    而案發現場當時暗暗的等語在卷（見原審卷第五三、一百頁），然被告丙○○於
    案發前是在新竹縣竹東鎮竹東省立醫院對面某公寓內喝酒，喝完後還和朋友聊天
    十分鐘後才開車上路，經過某圓環時，因為有一臺機車停在該處，還緊急煞車，
    另外，途中又去新竹縣竹東市場由被告甲○○的父親所擺設之攤位喝酒，喝了二
    、三杯有摻水之高梁酒，而該攤位是在市場內轉角的地方，而從竹東省立醫院對
    面某公寓出來到該攤位，途中所經過之轉角有五個以上。之後，從該攤位離開，
    又開車開了二、三分鐘，就到案發地點等情，業據被告丙○○及甲○○供述甚詳
    （見原審卷第四九至五三頁）；再者，被告丙○○當時駕駛上揭自小客車行經案
    發地點時，是因和告訴人丁○○所騎乘後搭載告訴人乙○○之輕型機車發生是否
    擋道之爭議，是以雙方方才停車並下車等情，已據告訴人丁○○指訴明確（見偵
    查卷第二七頁），復為被告丙○○所不否認（見原審卷第二十頁背面、第二一頁
    ），則被告丙○○既從新竹縣竹東鎮竹東省立醫院對面某公寓出來後，能一路駕
    車經過五個轉角以上之道路，抵達被告甲○○的父親所擺設之攤位，之後又開車
    二、三分鐘而到達案發地點，復能因和告訴人丁○○及乙○○發生車輛爭道情事
    而停車，甚且為能取得優勢，於下車後，復返車上取出鐵棒而毆擊告訴人等，足
    見被告丙○○縱於案發前有喝酒，然對其辨別事理、充分瞭解自己所作所為之能
    力，並無影響亦足堪認之。再者，案發地點是在新竹縣竹東鎮○○路一百二十八
    號竹東郵局前方馬路邊，是以遠方路燈、廣告招牌或車燈、甚而經過案發地點車
    輛之車燈等都有提供照明之可能，再參以被告丙○○在持鐵棒先後毆擊告訴人等
    後駕車離去，告訴人丁○○在受到極度驚嚇及身體痛楚之情況下，尚能記下該自
    小客車之車型及絕大部分之車號，以告知據報後前來處理之警員田大偉據以追查
    等情，已為證人田大偉於原審調查時結證稱：當時他（指告訴人丁○○）有記車
    號及車型，車型對，車號錯一個字等語綦詳（見原審卷第六四頁），足見案發當
    時縱使旁邊路燈未亮，視線昏暗，然絕非伸手不見五指，而應屬仍能視清周遭事
    物之情形，此亦為證人田大偉結證述：近距離的話就可以，如果遠距離的話，就
    看不清楚，而當時都是近距離等語（見原審卷第六六頁），可得印證。而被告丙○○毆擊告訴人等所用之鐵棒大約八十至一百公分長等情，已據告訴人丁○○陳
    述在卷（見原審卷第三七頁），並為被告丙○○供述：大約七、八十公分長，約
    我虎口圍起來的粗細等語不諱（見原審卷第七三頁），足見斯時被告丙○○、甲○○二人和告訴人丁○○、乙○○之間距離甚近，而舉起鐵棒朝人頭部揮擊係屬
    肢體上之大動作，被告丙○○亦供述：我就拿在手上，手舉起約四十五度等語明
    確（見原審卷第四八頁），則謂被告丙○○持鐵棒先後朝告訴人等頭部部位毆擊
    時，其並不知悉所打擊到告訴人等之身體部位即為頭部及手部，實屬有違情理之
    常而難以置信。亦不足採。
二、按被告二人因被害人二人之機車擋道之事，將被害人丁○○所騎之機車逼停，即
    由被告甲○○自後面抱住丁○○任由被告丙○○持鐵棒加害並擊中其頭部，因而
    受有左腦硬腦膜外出血、左前臂撓尺骨骨折、左眼眶眼皮撕裂傷及後腦頭皮五公
    分撕裂傷等傷害；又告訴人乙○○亦因遭被告丙○○持鐵棒毆擊頭部、為被告甲○○以踢胸部而倒地，及遭被告丙○○二人所駕駛之前揭自小客車二次輾壓，
    因而受有肝臟撕裂傷併內出血、右側第二肋骨骨折併有血胸、左掌骨骨折及腦震
    盪等傷害等情，此有行政院國軍退除役官兵輔導委員會竹東榮民醫院甲種診斷證
    明書二份附卷足參（見偵查卷第十五、十六頁），告訴人乙○○當時遭被告丙○○持鐵棒毆擊後，即倒在地上，是時位置在自小客車車前方，頭朝左邊，被告丙○○即啟動車子，第一次右輪輾到告訴人乙○○右側肋骨下方肝臟處，接著被告
    丙○○倒車，又踩油門加速往前，車子右輪壓住告訴人乙○○的右胸，告訴人乙○○用手去擋，就被拖行，後腦撞到人行道突出處，被告丙○○就再倒車，加速
    往前駛離等情，亦據告訴人乙○○於警、偵訊指訴甚明已如前述（見偵查卷第十
    三、三十頁），並有其上記載告訴人乙○○係主訴「暈厥、頭暈、頭痛、胸痛、
    肢體無力、疼痛」之救護紀錄表一份附卷足憑（見偵查卷第五五頁），觀其受傷
    部位及傷勢，亦與告訴人乙○○指訴遭被告丙○○二人駕駛上揭自小客車二次輾
    壓故而會受有如此傷害之情形相符，此亦有其上記載：告訴人乙○○有疑似被車
    輛輾壓過之痕跡等情之行政院國軍退除役官兵輔導委員會竹東榮民醫院九十一年
    十月二十五日竹醫字第○九一○○○三七二三號函一份在卷足稽（見原審卷第十
    二頁），足見告訴人乙○○所指訴上情非虛。被告丙○○於原審雖辯稱以為撞到
    人行道云云，然查告訴人乙○○係遭被告丙○○持鐵棒毆擊並為甲○○踹後係
    倒在地上，並非逃跑離開等情，已據告訴人乙○○指訴明確，並為被告丙○○於
    原審調查時自承：我就打乙○○，一直到把他打倒在地上等語不諱（見原審卷第
    二一頁）（按被告丁○○此部分供述與被害人乙○○指述係被打後又因被踹而倒
    地尚有不符，惟倒地則並無不符已如前述），足見告訴人乙○○遭被告丙○○擊
    中頭部並為被告甲○○踹倒在地上等情，為被告丙○○所明知。又告訴人乙○○
    倒地後係倒在該自小客車前方等情，業據其指訴甚明，雖被告丙○○供述：當時
    乙○○是倒在我車子右後方等語（見原審卷第二一頁），然被告甲○○於偵訊時
    已供述：案發當時，告訴人丁○○所騎乘之輕型機車係在被告丙○○所駕駛之自
    小客車右邊‧‧‧，接著丙○○下車，‧‧‧他到後車廂拿出‧‧‧衝過去打對
    方等語，及被告丙○○於偵訊時所供述：我就跑回車後拿‧‧‧，跑過去打對方
    ，先打丁○○，後來乙○○過來，我也有打到他等語（見偵查卷第三一、三三頁
    ），參以一般而言，機車車身長度尚不及自小客車車身一半長之情形，足認被告
    丙○○持鐵棒毆擊告訴人及甲○○以踹彭文軒等之地點應在該自小客車右邊及
    右前方之位置，則告訴人乙○○遭毆擊及踹後倒地之位置，衡情自應為該自小
    客車前方處，而非為自小客車右後方處，從而，告訴人乙○○所指訴：當時我倒
    在車子前方，頭朝左邊一節，應與事實相符而堪採信。而被告丙○○甲○○二人
    既近距離毆擊及踹告訴人乙○○，並使其倒地，業如前述，則告訴人乙○○係
    倒在車子前方一節，被告丙○○自均難諉為不知。而此時如發動該自小客車並駛
    離，將可能輾壓告訴人乙○○，而人之身體，如遭自小客車車輪輾壓，當足以致
    人於死，此均亦為被告丙○○、甲○○二人所能預見，而被告丙○○、甲○○二
    人既預見駕車輾壓人之身體，將導致他人受有致命之結果，二人卻猶仍上車，並
    啟動車輛後往前駛去，致使車子右輪果真輾壓告訴人乙○○之胸腹部，嗣該車右
    輪因卡到告訴人乙○○身體致無法前進時，被告丙○○又進而倒車後再往前駛去
    ，以致再度輾壓告訴人乙○○之身體，之後方二度倒車再度前駛始揚長而去，造
    成告訴人乙○○因之再受有肝臟撕裂傷併內出血、右側第二肋骨骨折併有血胸等
    傷害，足見被告丙○○、甲○○二人確具有置告訴人乙○○於死地之殺人犯意，
    彰彰明甚。又被告二人此項輾壓行為均在其二人原殺害乙○○未遂行為之後緊接
    為之，當屬其二人殺害乙○○未遂犯行之一部，二人自應負共犯之責亦甚明。被
    害人乙○○嗣於原審對法官問：被車子壓幾次時答稱：我現在記不清楚，只記得
    當時感覺很痛云云，此亦不足為被告二人有利之證言。又人之頭部為身體之重要
    部位，如持長約八十至一百公分之鐵棒朝人之頭部重擊數下，將可能致人於死，
    此為一般人所明知，被告丙○○、甲○○二人明知上情，卻猶由甲○○將丁○○
    自後抱住，而由丙○○持長約八十至一百公分長之鐵棒，先後朝告訴人丁○○及
    乙○○頭部重擊數下，甚且告訴人等在均用手阻擋之情況下，告訴人丁○○之左
    前臂撓尺骨因此骨折，告訴人乙○○則係左掌骨骨折，足見被告丙○○持鐵棒揮
    擊時用力之猛，再者，告訴人乙○○在遭被告丙○○擊中後，被告甲○○竟仍以
    踹其頭部，使其倒臥在前開自小客車前方，被告丙○○甲○○竟不顧此情猶仍
    發動該車輛駛離，因而右輪輾壓告訴人乙○○之胸腹部，在右輪卡住告訴人乙○○身體後，其又倒車後再往前，致又再度輾壓告訴人乙○○之胸腹部，益徵被告
    丙○○、甲○○確具殺害他人之犯意甚明，從而被告丙○○辯稱：就是亂揮亂打
    ，不知打到哪裡，也以為卡到安全島，才會倒車云云，被告甲○○辯稱：伊在場
    勸架云云顯均與常情有違，不足憑採。綜上，本件事證明確，被告丙○○、甲○○二人犯行洵堪認定，應予依法論科。
二、核被告丙○○、甲○○二人所為，均係犯刑法第二百七十一條第二項、第一項之
    殺人未遂罪。被告丙○○、甲○○二人已著手於殺人之實施而不遂，為未遂犯，
    應依刑法第二十六條前段規定減輕其刑。被告丙○○、甲○○二人殺害告訴人二
    人，有犯意聯絡、行為分擔，均為共同正犯。又其二人殺害告訴人二人犯行、時
    間緊接，所犯構成要件相同罪名，顯係基於概括犯意為之，為連續犯，應論以一
    罪，並依法加重其刑。原審對被告丙○○予以依法論科固非無見，惟原判決認定
    被告甲○○未參與上開犯行，而遽為其無罪判決之諭知尚有未洽，再本案被告二
    人殺害告訴人二人其行為係可分，且有先後之別；原審認其係同時同地為之，為
    想像競合犯亦有未洽，上訴人丙○○上訴否認有殺人之犯意，雖無足採，惟原判
    決有上述可議及檢察官上訴指陳被告甲○○有共同殺人未遂犯行部分為有理由，
    自應由本院將原判決撤銷改判。爰審酌被告丙○○、甲○○二人無前科紀錄，此
    有本院被告全國前案紀錄表二份在卷足稽，被告二人僅因與告訴人等因行車爭道
    之細故發生不快，即由被告甲○○自後抱住丁○○而由被告丙○○持鐵棒先毆擊
    告訴人丁○○頭部，致其倒地後，繼而由被告丙○○持該鐵棒毆擊前來救援之告
    訴人乙○○頭部，再由甲○○踹其倒地，甚且二人再駕車輾壓告訴人乙○○之
    胸腹部二次，造成告訴人等受創嚴重，惡行及犯罪情節重大，犯後猶一再飾詞辯
    解，惟已與告訴人等達成民事和解等情，有和解書一份附卷足佐（見原審卷第十
    八頁）等一切情狀，量處如主文所示之刑，以資懲儆。又扣案之汽車平衡桿一支
    ，並非被告持以犯前揭犯行所用之物等情，業據被告丙○○供述：真正的兇器在
    從現場離開的路上就丟掉了，當時警察說要交兇器，我想一定要交，所以就叫甲○○在來警局的路上去買這支汽車平衡桿等語在卷（見原審卷第九八頁背面、七
    一、七二頁），並據證人田大偉證述：當時就叫丙○○回去拿兇器，他後來說所
    用的兇器就是這一支，我們也沒有再去追查等語在卷（見原審卷第六五頁），再
    參以告訴人等所陳稱：被告丙○○係拿一支黑色、大約八十至一百公分的鐵棒等
    語（見偵查卷第二七、二九頁、原審卷第三七頁），亦與扣案之汽車平衡桿係鋁
    製特徵不符，是以應認被告丙○○所辯：並不是用扣案之汽車平衡桿去打告訴人
    二人等語尚堪採信，扣案之汽車平衡桿既非違禁物，又非供被告丙○○二人犯罪
    所用、供犯罪預備或犯罪所得之物，爰不予以宣告沒收之。又被告丙○○所持以
    為上揭犯行時所用之鐵棒一支，並未扣案，且因已遭被告丙○○丟棄，不知所蹤
    ，故認應已滅失，爰亦不予宣告沒收之，均附此敘明。
據上論斷，應依刑事訴訟法第三百六十九條第一項前段、第三百六十四條、第二百九
十九條第一項前段，刑法第二百七十一條第二項、第一項、第二十八條、第五十六條
、第二十六條前段，判決如主文。
本案經檢察官呂丁旺到庭執行職務。
中      華      民      國    九十二    年      十一    月      五      日
                              臺灣高等法院刑事第十庭
                                  審判長法  官    溫  耀  源
                                        法  官    邱  同  印
                                        法  官    吳      燦
右正本證明與原本無異。
如不服本判決，應於收受送達後十日內向本院提出上訴書狀，其未敘述上訴之理由者
並得於提起上訴後十日內向本院補提理由書（均須按他造當事人之人數附繕本）。
                                        書記官    高  柑  柏
中      華      民      國    九十二    年      十一    月      七      日
附錄：本案論罪科刑法條全文
刑法第二百七十一條第一項、第二項：
殺人者，處死刑、無期徒刑或十年以上有期徒刑。
前項之未遂犯罰之。


司法院資訊處製作；財團法人民間司法改革基金會備份。
